臺灣桃園地方法院刑事判決　　　　　100年度審勞安訴字第1號
公　訴　 人　臺灣桃園地方法院檢察署檢察官
被　　　 告　常偉股份有限公司
被　　　 告　徐偉傑
兼 代 表 人
上二人共同
選任辯護人　 邱清銜律師
上列被告因業務過失致死等案件，經檢察官提起公訴（99年度偵
字第15652 號、99年度偵字第25302 號），被告於本院準備程序
進行中，就被訴事實為有罪之陳述，經本院告知簡式審判程序意
旨，並聽取當事人之意見後，本院合議庭裁定依簡式審判程序審
理，判決如下：
    主      文
常偉股份有限公司違反雇主對防止爆炸性、發火性等物質引起之
危害應有符合標準之必要安全衛生設備之規定，致發生死亡之職
業災害，科罰金新臺幣柒萬元。
徐偉傑從事業務之人，因業務上之過失致人於死，處有期徒刑陸
月，如易科罰金，以新臺幣壹仟元折算壹日。緩刑參年。
    事實及理由
一、徐偉傑為設在桃園縣大園鄉埔心村11鄰埔心68之17號1 樓之
    常偉股份有限公司（下稱常偉公司）之負責人，係勞工安全
    衛生法第2 條第2 項所稱之雇主，身兼常偉公司之總經理及
    廠長，亦係工作場所負責人，對於員工有指揮監督之權，為
    從事業務之人。徐偉傑自民國97年4 月1 日起，雇用藍偉銘
    在常偉公司擔任作業員乙職，從事球磨攪拌機入料作業。徐
    偉傑明知常偉公司從事油漆、丹寧酸及相關化學材料之製造
    ，使用甲苯（閃火點4.4 ℃）、油漆溶劑（閃火點38℃）等
    累積電荷之液體，屬爆炸性、發火性之物質，而對於防止爆
    炸性、發火性等物質引起之危害，應有符合標準之必要安全
    衛生設備，且對於灌注、卸收、收存危險物於液槽車、儲槽
    、油桶等之設備，有因靜電引起爆炸或火災之虞者，應採取
    接地、使用除電劑、加濕、使用不致成為發火源之虞之除電
    裝置或其他去除靜電之裝置；即常偉公司於生產溶劑型塗料
    時，對輸送灌注易累積電荷、產生靜電之甲苯及油漆溶劑之
    輸送設備及其存放鐵桶，設置靜電去除設施，將甲苯、油漆
    溶劑與塗料之添加物原料混合，進行球磨攪拌機入料作業為
    可預期會發生爆炸危害之作業。然徐偉傑於97年11月11日指
    派勞工黃宗弘、藍偉銘進行球磨攪拌機入料作業，原應注意
    上開規定，竟疏未注意及此，未於甲苯桶以及輸送管線設置
    靜電去除設施，導致靜電之產生，嗣因人體或物體接觸輸送
    管線而產生靜電放電火花，並引燃球磨攪伴機內揮發之甲苯
    及油漆溶劑蒸氣導致氣爆氣故，並引發火災，致藍偉銘之頭
    、臉部、軀幹、四肢之98％全身面積受有2 至4 度灼傷、吸
    入性嗆傷併肺水腫及呼吸衰竭，致其休克而死亡。另火勢並
    進而延燒，致位在桃園縣大園鄉埔心村11鄰埔心68之18號之
    富專雷射科技公司（下稱富專公司）之辦公大樓東側宿舍1
    樓鐵骨、鐵皮有受熱、變色之情形，2 樓內部物品、裝潢木
    板、鋼骨、鐵皮均受燒損，致生公共危險。
二、證據名稱：
  (一)被告徐偉傑於本院審理時之自白。
  (二)被害人家屬藍明華於警詢、檢察官偵訊時之陳述；證人郭漢
    祥、黃宗弘、李祺分別於檢察官偵訊時之陳述。
  (三)長庚紀念醫院診斷證明書、勘（相）驗筆錄、臺灣桃園地方
    法院檢察署相驗屍體證明書、檢驗報告書、財團法人長庚紀
    念醫院（林口）分院97年12月12日（97）長庚院法字第1185
    號函及函覆之藍偉銘病歷各1 份、現場及被害人照片、相驗
    照片各1 批。
  (四)桃園縣政府消防局火災原因調查報告書、物質安全資料表、
    現場相關位置圖、起火場所平面圖、相片拍攝位置圖、行政
    院勞工委員會北區勞動檢查所98年1 月23日勞北檢製字第09
    85006414號函及函覆常偉股份有限公司勞工藍偉銘及黃宗弘
    從事入料作業引起爆炸致一死一重傷職業災害檢查報告書、
    行政院勞工委員會北區勞動檢查所98年7 月21日勞北檢製字
    第0981001997號函及函覆之常偉股份有限公司97年1 月22日
    、11月13日、98年3 月6 日勞動檢查結果通知書、行政院勞
    工委員會勞工安全衛生法罰鍰處分書（稿）、行政院勞工委
    員會北區勞動檢查所一般安全衛生檢查會談紀錄各1 份。
三、核被告常偉公司為法人，違反勞工安全衛生法第5 條第1 項
    第2 款規定，致發生同法第28條第2 項第1 款之死亡災害，
    依同法第31條第2 項之規定，應依該條第1 項所定之罰金刑
    論處；被告徐偉傑係勞工安全衛生法所指之雇主，且係從事
    業務之人，係犯勞工安全衛生法第31條第1 項違反同法第5
    條第1 項第1 款之規定，致發生同法第28條第2 項第1 款之
    職業災害罪、刑法第276 條第2 項之業務過失致死罪、刑法
    第175 條第3 項之失火燒燬住宅、建築物等以外之物罪。被
    告徐偉傑以一行為觸犯上述各罪名，為想像競合犯，應依刑
    法第55條規定，從較重之業務過失致死罪處斷。起訴書雖未
    論及失火燒燬富專公司上揭事實及理由欄一所示之物品之犯
    罪事實，然此部分與本案起訴之犯罪事實有裁判上一罪之關
    係，且經公訴檢察官當庭擴張失火燒燬富專公司上揭物品之
    犯罪事實，本院自得一併審理。惟按刑法所謂「燒燬」，係
    指經火力燃燒，喪失物之效用而言，必須其物喪失主要效用
    ，始得謂失火既遂，如僅將房屋內之傢俱、電器用品等物焚
    燬，於房屋本身尚未達喪失其效用之程度者，亦僅能論以刑
    法第175 條第3 項失火燒燬罪（最高法院79年度臺上字第26
    56號判決意旨參照）。而觀諸本件被告失火所燒燬者，主要
    係如上揭事實及理由欄一所示之物品等物，至於房屋之牆壁
    結構、屋頂等主要構成部分，並未因之喪失效用，此亦有前
    述火災調查報告書及現場照片可佐，足認本案富專公司所有
    前開建築物之主要構造及其遮蔽風雨、供人棲身等使用效能
    並未喪失，是檢察官認此部分係犯刑法第173 條第2 項之失
    火燒燬現供人使用之住宅、建築物罪，稍有未洽，均附此敘
    明。爰審酌被告徐偉傑之過失程度，犯後坦承犯行，態度尚
    佳，另被告常偉公司並已與被害人藍偉銘之家屬、富專公司
    均達成和解，賠償被害人之損失，有和解書、臺灣中小企業
    銀行匯款申請書、被害人家屬藍明華之大園鄉農會活期儲蓄
    存款存摺等在卷可稽之一切情狀，分別量處如主文所示之刑
    ，被告徐偉傑部分並諭知易科罰金之折算標準，以示懲儆。
    又被告徐偉傑未曾因故意犯罪受有期徒刑以上刑之宣告，有
    臺灣高等法院被告前案紀錄表在卷可查，其因一時過失致罹
    刑章，且事後坦承犯行，態度良好，常偉公司亦與被害人均
    達成和解，被害人家屬藍明華並表明願意予被告徐偉傑緩刑
    之機會，復有調解委員調解單附卷足按，被告經此偵審程序
    及刑之宣告，應知所警惕，信無再犯之虞，因認所宣告之刑
    ，以暫不執行為適當，併予宣告緩刑3 年，以勵自新。
四、依刑事訴訟法第273 條之1 第1 項、第299 條第1 項前段、
    第310 條之2 、第454 條第1 項，勞工安全衛生法第31條第
    1 項、第2 項，刑法第11條、第276 條第2 項、第175 條第
    3 項、第55條、第41條第1 項前段、第74條第1 項第1 款，
    刑法施行法第1 條之1 第1 項、第2 項前段，判決如主文。
五、如不服本判決，得自收受送達之翌日起10日內向本院提出上
    訴狀（應附繕本），其未敘述上訴理由者，應於上訴期間屆
    滿後20日內補提理由書狀於本院，上訴於臺灣高等法院。
本案經檢察官簡方毅到庭執行職務。
中    華    民    國   100    年    4     月    29    日
                        刑事庭  法  官  鍾雅蘭
以上正本證明與原本無異。
                                書記官  陳恩如
中    華    民    國   100    年    4     月    29    日
附錄本案論罪科刑依據之法條：
勞工安全衛生法第31條：
違反第5 條第1 項或第8 條第1 項之規定，致發生第28條第2 項
第1 款之職業災害者，處3 年以下有期徒刑，拘役或科或併科新
臺幣15萬元以下罰金。
法人犯前項之罪者，除處罰其負責人外，對該法人亦科以前項之
罰金。
中華民國刑法第276條
（過失致死罪）
因過失致人於死者，處2 年以下有期徒刑、拘役或2 千元以下罰
金。
從事業務之人，因業務上之過失犯前項之罪者，處5 年以下有期
徒刑或拘役，得併科3 千元以下罰金。
刑法第175條：
放火燒燬前二條以外之他人所有物，致生公共危險者，處1 年以
上7年以下有期徒刑。
放火燒燬前二條以外之自己所有物，致生公共危險者，處3 年以
下有期徒刑。
失火燒燬前二條以外之物，致生公共危險者，處拘役或3 百元以
下罰金。